臺灣板橋地方法院刑事判決　　　　　　 95年度簡上字第828號
上　訴　人　甲○○
上列上訴人即被告因詐欺案件，不服本院九十五年度簡字第五二
三一號中華民國九十五年八月三十一日所為第一審簡易判決（聲
請處刑案號：九十五年度偵字第一四五八八號），提起上訴，本
院管轄第二審之合議庭判決如下︰
    主  文
上訴駁回。
    事實及理由
一、本案經本院審理結果，認第一審以被告甲○○所為係犯刑法
    第三百三十九條第一項詐欺罪，判處有期徒刑四月，並諭知
    如易科罰金之折算標準為（銀元）三百元折算一日，其認事
    用法均無違誤，量刑亦屬適當，應予維持，並引用第一審判
    決書記載之事實、證據及理由（如附件，其中理由部分並補
    充如下）。
二、被告即上訴人甲○○請求上訴意旨略以：被告在板橋商業銀
    行樹林分行申請開立之存款帳戶（帳號：00000000000000）
    之存摺、金融卡及提款密碼（下稱被告板橋商業銀行帳戶資
    料），係在開戶次日始發現遺失，因該帳戶內並無存款，不
    以為意，未即向警方報案及掛失，至九十四年六月十六日下
    午四時十分許，始向臺北縣政府警察局樹林分局報案，被告
    於報案時恐警方責備，始稱係於報案當日遺失，於報案後一
    直以為警方會主動與銀行聯絡，所以未進一步至銀行掛失帳
    戶。被告因年長而記憶衰，致警詢、偵查中就開立帳戶之原
    因說法不一，此屬年老退化之故，不能以此即認被告所辯不
    足採信，而判定被告幫助詐欺罪責云云。
三、經查，被告於九十四年六月二十四日在警詢時供稱：「因為
    與大陸浙江省一位吳永軍做鐵灰跟廢料的進出口生意，所以
    才到銀行申請這個帳戶，我申辦完畢後約二、三天才發現該
    帳戶被偷了，發現後我馬上到警察局報案。」云云（見九十
    四年度偵字第一一七七六號卷第二十六頁），再於九十五年
    六月二十七日檢察官偵詢時供稱：「當初是因為朋友欠我的
    錢，他說會把錢匯到我的戶頭，我才去開這個帳戶，欠我錢
    的人很多，大部份都在新竹、金門，已經欠我二十多年了，
    我還沒有把帳戶告訴他們就被偷了。」云云（見九十五年度
    偵字第一四五八八號卷第六頁），復於本院準備程序中供承
    ：「我以前在大陸做生意有一些成績，但是後來被侵占了，
    我記不清楚帳戶是被偷或是掉了，這個我記不清楚，我沒有
    拿帳戶給別人使用，之前我在大陸有做生意，所以我才想去
    開本件的帳戶」云云。被告在偵查中又供承：「我還有郵局
    帳戶，不過那個是匯入老人年金的，所以我不能夠把那個帳
    號給我朋友，否則我會搞不清楚年金有沒有匯進來。」云云
    （見同上卷頁），被告就同一事實之答辯雖有不同，又不論
    被告是否因年齡而記憶不清，但從被告屢次答辯內容知，被
    告原有供老人年金、日常周轉使用之帳戶為郵局帳戶，被告
    亦知該帳戶之重要性，故不輕易示人，所以本件開立板橋商
    業銀行帳戶，並非供作其日常生活所用，而應另有特定目的
    之情堪予認定。以被告上揭供詞，可知被告在九十四年五月
    間至板橋商業銀行新開立帳戶，無非下列特定之目的，其一
    與友人吳永軍做鐵灰、廢料進出口生意、其二欲供朋友還錢
    之匯款、其三在大陸做生意使用，若果確有正當目的無訛，
    其在發覺遺失上揭帳戶後，為達該等目的，豈會不另行申請
    補發存摺或另申立帳戶，以為補救舉措，本院質之被告，其
    供承：「帳戶遺失之後我沒有再做生意了。」云云，據被告
    上揭辯詞，被告竟因遺失帳戶後，即放棄原開立帳戶之目的
    ，此大悖一般事理，顯見被告所辯，開立上揭板橋商業銀行
    帳戶係為達到做生意、借錢匯款等目的，均非事實。查被告
    板橋商業銀行帳戶，係於九十四年五月十六日開戶，開戶後
    之翌日（十七日）即供詐欺匯款使用，此有被害人許福特於
    警詢時指述，並有板信商業銀行樹林分行九十四年六月十日
    板信樹林字第○九四三八五○○一一號函及附件被告帳戶之
    活儲存款交易對帳單、客戶資料各一紙附卷可稽。被告所開
    立之帳戶資料，在開戶後翌日即遭供作詐欺匯款之用，被告
    就此一具有個人特質之金融資料之使用，無法合理說明，原
    審以被告上開犯行罪證明確，而援引刑法第三百三十九條第
    一項、修正前刑法第四十一條第一項前段及九十五年七月一
    日修正施行前罰金罰鍰提高標準條例第二條之規定，並審酌
    被告本件犯罪之動機、目的、手段、被害人所受損害及其犯
    罪後之態度等一切情狀，量處有期徒刑四月，並准以易科罰
    金，以三百元折算一日，就未扣案之被告板橋商業銀行帳戶
    資料，不能宣告沒收之理由詳予說明。經核其認事用法，尚
    無任何違誤。綜上所述，被告雖執上詞提起上訴，尚無理由
    ，應予駁回。
四、末按刑法第十八條第三項規定，滿八十歲人之行為，得減輕
    其刑，查被告於行為時，已滿八十歲，此有卷附法務部戶役
    政連結作業系統表足稽，惟被告所犯之罪行，係提供帳戶供
    他人詐欺使用，助長詐騙財產犯罪之風氣，造成無辜民眾受
    騙而受有金錢損失，實為當今社會層出不窮之詐財事件所以
    發生之根源，導致社會互信受損，擾亂金融交易往來秩序，
    影響層面廣泛，且亦因被告提供個人帳戶，致使執法人員難
    以追查該詐騙犯罪人之真實身分，犯行非屬輕微，於犯罪後
    又一再設詞狡飾犯行，毫無悔改之意，本院認其雖已年滿八
    十，但不宜減輕其刑，原審雖未審酌及此，但結果並無不同
    ，難認構成撤銷改判之理由；另按現行刑法施行法第一條之
    一之立法理由謂：「刑法二十四年施行後，為解決國民所得
    經濟水準已大幅提昇問題，有關罰金與罰鍰倍數之調整及銀
    元與新臺幣之折算標準，訂有『罰金罰鍰提高標準條例』及
    『現行法規所定貨幣單位折算新臺幣條例』，除罰金以一銀
    元折算三元新臺幣外，並將七十二年六月二十六日以前修正
    之刑法部分條文罰金數額提高為十倍；其後修正者則不再提
    高倍數，亦即刑法分則各罪罰金數額視前開情形分別提高為
    三十倍或三倍。考量新修正之刑法施行後，不再適用『現行
    法規所定貨幣單位折算新臺幣條例』，為使罰金數額趨於一
    致，避免衍生新舊法比較適用問題，以緩和實務適用法律之
    衝擊，於不變動罰金數額之前提下，爰為第二項規定。」，
    是從立法理由知，該條立法之目的即在避免比較新舊法之煩
    瑣，且該條係屬準據法之特別規定，無與罰金罰鍰提高標準
    條例. 有關規定，再行比較新舊法適用之問題（可參呂潮澤
    著新修正刑法適用問題之探討，法官協會雜誌第八卷第一期
    第一○○頁），本件上開刑法第三百三十九條係屬於「九十
    四年一月七日刑法修正時，刑法分則編未修正之條文定有罰
    金者」，於法律之適用自應就新法之法定刑變更為新臺幣，
    並提高其罰金刑金額為三十倍，原審引用法條應予更正，均
    附此敘明。
據上論斷，應依刑事訴訟法第四百五十五條之一第一項、第三項
、第三百六十八條、第三百七十三條，判決如主文。
本案經檢察官朱立豪到庭執行職務。
中　　華　　民　　國　　96　　年　　1 　　月　　19　　日
               臺灣板橋地方法院刑事第十八庭
                      審判長法  官  連育群
                            法  官  吳幸娥
                            法  官  王綽光
上列正本證明與原本無異。
本件不得上訴。
                            書記官　許清秋
中　　華　　民　　國　　96　　年　　1 　　月　　22　　日
附錄本案論罪科刑法條全文：
中華民國刑法第339條
（普通詐欺罪）
意圖為自己或第三人不法之所有，以詐術使人將本人或第三人之
物交付者，處5年以下有期徒刑、拘役或科或併科1千元以下罰金
。
以前項方法得財產上不法之利益或使第三人得之者，亦同。
前二項之未遂犯罰之。
